臺灣新竹地方法院交通事件裁定　　　　100年度交聲字第 99號
移送機關　　交通部公路總局新竹區監理所新竹市監理站
異議人即
受處分人　　王述宜
上列受處分人因違反道路交通管理處罰條例案件，對於交通部公
路總局新竹區監理所新竹市監理站民國100 年1 月28日所為之
竹監新三字第裁51-E00000000號、51-E00000000號、51-E00
000000號、51-E00000000號、51-E00000000號等違反道路交
通管理事件裁決處分聲明異議，本院裁定如下：
    主  文
原處分均撤銷。
王述宜汽車駕駛人，在設有禁止停車標誌、標線之處所停車，共
伍次，各處罰鍰新臺幣陸佰元。
    理  由
一、原處分意旨略以：異議人即受處分人王述宜於民國99年11月
    15日某時許，將車牌號碼IKX-825 號普通重型機車停放在新
    竹縣竹北市○○○路即高鐵站前廣場，核屬「在禁止臨時停
    車處所停車」之違規行為，經新竹縣政府警察局交通隊警員
    陳俐廷、古聖坤、雨山先後於99年11月15日16時9 分許
    、同年月16日8 時20分許、同年月17日8 時9 分許、
    同年月18日15時23分許、同年月19日10時50分許等5 個時
    點，各填掣竹縣警交字第E00000000 號、第E00000000 號、
    第E00000000 號、第E00000000 號、第E00000000 號舉發違
    反道路交通管理事件通知單（下稱舉發通知單），均逕行舉
    發之，爰依道路交通管理處罰條例第56條第1 項第1 款規定
    ，各裁處異議人罰鍰新台幣（下同）600 元，共5 次，總計
    3000元。
二、異議意旨略以：異議人固不否認其於上開時間，有停放上開
    普通重型機車於新竹高鐵站人行廣場之行為，然異議人前於
    99年6 月間，亦曾將機車停放於高鐵新竹站前廣場人行道，
    當時警員告知該站前廣場為私人所有，非屬道路範圍，警察
    無法可管，伊便認為該處可停放機車，然警方卻於99年11月
    間僅以1 周的短暫宣導緩衝期後，即就停於該處之機車予以
    開罰，且並未於高鐵新竹站4 個出入口張貼公告，讓出入高
    鐵新竹站之旅客均可知悉該廣場已變更為禁止停車之處所，
    伊於南部學校任教，於99年11月15日搭乘高鐵南下5 天，完
    全不知道被罰，警方於此情形下開罰，是否有濫權之虞而應
    予撤銷原處分等語。
三、按「受處分人，不服主管機關所為之處分，得於接到裁決書
    之翌日起20日內，向管轄地方法院聲明異議。」、「交通法
    庭認為聲明異議無理由者，應以裁定駁回之。」，道路交通
    管理處罰條例第87條第1 項、道路交通案件處理辦法第18條
    分別定有明文。復按「為維護道路交通安全與暢通，公路或
    警察機關於必要時，得指定某線道路或某線道路區段禁止或
    限制車輛、行人通行，或禁止穿越道路，或禁止停車及臨時
    停車。」，道路交通管理處罰條例第5 條第1 款定有明文。
    而依道路交通安全規則第2 條第1 項第1 款、道路交通管理
    處罰條例第3 條第1 款規定：上開「汽車」係指在道路上不
    依軌道或電力架線而以原動機行駛之車輛（包括機器腳踏車
    ），上開「道路」指公路、街道、巷衖、廣場、騎樓、走廊
    或其他供公眾通行之地方。又「汽車停車時，設有禁止停車
    標誌、標線之處所不得停車。」、「汽車駕駛人在設有禁止
    停車標誌、標線之處所停車，處新臺幣600 元以上1200元以
    下罰鍰。」，道路交通安全規則第112 條第1 項第4 款、道
    路交通管理處罰條例第56條第1 項第4 款亦有明文規定。
四、另按「道路交通管理之稽查，違規紀錄，由交通勤務警察，
    或依法令執行交通稽查任務人員執行之。」、「汽車駕駛人
    之行為有下列情形之一，當場不能或不宜攔截製單舉發者，
    得逕行舉發：……四、違規停車而駕駛人不在場；第一項逕
    行舉發，應記明車輛牌照號碼、車型等可資辨明之資料，以
    汽車所有人為被通知人製單舉發。」、「第7 條之2 之逕行
    舉發案件有下列情形之一者，得連續舉發：……二、逕行舉
    發汽車有第56條第1 項或第57條規定之情形，而駕駛人、汽
    車所有人……不在場或未能將汽車移置每逾2 小時。」，道
    路交通管理處罰條例第7 條第1 項、第7 條之2 第2 項但書
    第4 款、第4 項、第85之1 第2 項第2 款，亦分別定有明文
    。而道路交通管理處罰條例第85條之1 第2 項第2 款，對於
    汽車駕駛人違反同條例第56條第1 項各款違規停車之行為，
    得為連續認定處罰之規定，並不生一行為二罰之問題，與法
    治國家一行為不二罰之原則並無牴觸，而無違反憲法上之比
    例原則，亦經司法院大法官會議第604 號解釋在案。
五、經查：
  (一)本件異議人就其於上開時、地停放上開普通重型機車，經新
    竹縣政府警察局交通隊警員逕行連續舉發5 次等情並不爭執
    ，並有上開舉發通知單、裁決書各5 份、舉發時拍攝之照片
    5 幀附卷可稽。
  (二)按交通部於99年10月15日以交路字第0990056131號函示說明
    二：「查按道路交通管理處罰條例第3條第1項：『一、道路
    ：指公路、街道、巷衖、廣場、騎樓、走廊或其他供公眾通
    行之地方。』之規定，高鐵車站特定區內之廣場，倘該設施
    未設置管制設施，可供公眾（車輛）自由進出，屬該條例上
    開條款所規定之道路範圍，應尚無疑義。」（見本院另案
    100 年度交聲字第53卷第16頁），則本件高鐵站前廣場應屬
    上開規定之「道路」。而新竹縣政府警察局於該廣場業已設
    立「廣場禁止停車，違者依法告發」、「車站廣場用地禁止
    機車停放」等交通標誌明示該站前廣場為不得停車之場所，
    此有照片2 幀可參（見上開院卷第17頁），上開交通標誌均
    係豎立於明顯可見之處所，一般往來之民眾或機車駕駛人均
    可依此標誌判斷該廣場為禁止停車之處所，而無使人無法察
    覺之情事，衡諸常理，異議人於停車時應可注意到該標誌，
    故其所辯高鐵站未於4 個出入口設立告示，並不知道該處不
    能停車等語，並不足採。
  (三)異議人另辯稱：舉發單位僅給予民眾1 周宣導緩衝時間，並
    不合理等語，然查：依異議人向原處分機關陳述意見時，所
    援引之99年11月16日剪報資料上記載：「經常到新竹高鐵站
    搭高鐵的民眾要注意了！警方15日起正式整頓高鐵站區的停
    車亂象，…交通隊上週對廣場違停車輛，開宣導單做擴大宣
    導」等語（本院卷第8 頁），顯見本件高鐵站前廣場因停車
    秩序紊亂導致民眾進出該處不便，廣場容貌大受影響，警察
    機關認為有管理整頓之必要，而指定該廣場為禁止停車區域
    ，且於執行取締前1 周已以開立宣導單方式擴大宣導，給予
    緩衝期，並於該處所設立明顯可辨識之標誌，是新竹縣政府
    警察局將上開廣場指定為禁止停放機車之區域，並於擴大宣
    導後，依法對違反規定者加以舉發，於法並無不合。異議人
    上開所辯，均不足採。
  (四)而異議人係將車停放於該地點後，隨即搭高鐵南下，5 日後
    方回到新竹等情，業據其於聲明異議狀陳明，本院觀諸舉發
    照片，發現停車現場地、物相同，應為同一地點之違規甚明
    ，異議人所述固堪認定。然誠如上述，道路交通管理處罰條
    例第85條之1 第2 項第2 款已經特別立法，對於汽車駕駛人
    違反同條例第56條第1 項各款違規停車之行為，於汽車駕駛
    人不在場之情形，仍得每逾2 小時連續處罰，並不生一行為
    二罰之問題，且經司法院大法官會議解釋認為並不違憲。而
    本件員警5 次舉發時間之間隔，均已逾前揭道路交通管理處
    罰條例第85條之1 第2 項第2 款規定之「2 小時」，則舉發
    單位先後因異議人不在場，乃拍照採證逕行連續舉發，於法
    自屬無違。
  (五)末「禁止停車標誌，用以告示不得停放車輛，但臨時停車不
    受限制。」、「禁止臨時停車標誌，則用以告示不得臨時停
    車。」，道路交通標誌標線號誌設置規則第78條第1 項、第
    79條第1 項定有明文。又所謂「臨時停車」，指車輛因上、
    下人、客，裝卸物品，其引擎未熄火，停止時間未滿3 分鐘
    ，保持立即行駛之狀態。所謂「停車」，指車輛停放於道路
    兩側或停車場所，而不立即行駛，道路交通管理處罰條例第
    3 條第9 、10款復有明文規定。本件異議人停放機車之地點
    ，係設置有禁止停車之標誌一節，有如前述，則異議人於99
    年11月15日至19日將機車停放在上開地點共5 日之事實，係
    在設有禁止停車標誌之處所停車，應依道路交通管理處罰條
    例第56條第1 項第4 款規定裁罰。原處分機關依據舉發機關
    之舉發，誤以道路交通管理處罰條例第56條第1 項第1 款規
    定為裁罰，尚有未合，自應由本院將原處分撤銷，並以異議
    人有上開「在設有禁止停車標誌之處所停車」之5 次違規行
    為，均依道路交通管理處罰條例第56條第1 項第4 款及違反
    道路交通管理事件統一裁罰基準表之規定各裁處罰鍰600 元
    如主文第2 項所示，以資適法。
六、據上論斷，應依99年10月26日修正施行之道路交通事件處理
    辦法第19條前段、第20條，裁定如主文。
中     華     民    國    100   年    6    月   28    日
                  交通法庭  法  官  蔡川富
以上正本證明與原本無異。
如不服本裁定，應於裁定送達後5日內向本院提出抗告狀。
中     華     民    國    100   年    6    月   28    日
                            書記官  劉雅文